【裁判字號】    90,易,2268
【裁判日期】    901212
【裁判案由】    贓物
【裁判全文】
臺灣臺南地方法院刑事判決              九十年度易字第二二六八號
    公  訴  人  臺灣臺南地方法院檢察署檢察官
    被      告  乙○○
    選任辯護人  蔡清河律師
右列被告因贓物案件，經檢察官提起公訴（九十年度偵字第七八００號），本院判決
如左：
    主  文
乙○○無罪。
    理  由
一公訴意旨略以：乙○○在台南市○○路○段四五一號一樓經營翔盛通訊商行，明知
  某不詳姓名年藉之人，於民國（下同）九十年二月間某日，到伊店出售之ＭＯＴＯ
  ＲＯＬＡ牌、銀灰色、Ｖ二一八八型、手機序號000000000000000
  號之行動電話一支，係屬來源不明之贓物（該手機原為戊○○所有，於九十年二月
  二十三日二十二時三十分許，在高雄市○鎮區○○街與瑞華路口，為不詳姓名之人
  所搶奪），竟以新台幣（下同）一千三百元至一千五百元左右之低價，向不詳姓名
  者購買，嗣於同年二月底、三月初某日，以二千元之價格出售予不知情之丁○○，
  丁○○再以同一價格轉讓予庚○○，嗣為警查獲，並扣得上開手機一支。因認被告
  涉犯刑法第三百四十九條第二項之故買贓物罪嫌等語。
二按犯罪事實應依證據認定之，無證據不得推定其犯罪事實；又不能證明被告犯罪者
  ，應諭知無罪之判決，刑事訴訟法第一百五十四條、第三百零一條第一項分別定有
  明文。次按犯罪事實之認定，應憑真實之證據，倘證據是否真實尚欠明確，自難以
  擬制推測之方法，為其判斷之基礎。而認定犯罪事實證據係指足以認定被告確有犯
  罪行為之積極證據而言，該項證據自須適合於被告犯罪事實之認定，始得採為斷罪
  資料。再訴訟上證明之證據資料，須於通常一般之人均不致有所懷疑，而得確信其
  為真實之程度者，始得據為有罪之認定，倘其證明尚未達到此一程度，而有合理之
  懷疑存在，復無其他調查途徑可循，根據「罪證有疑，利於被告」之證據法則，即
  無從為被告有罪之確信，法院即應為無罪之判決，最高法院分別著有五十三年臺上
  字第六五六號、二十九年上字第三一０五號、三十二年上字第六七號、七十六年臺
  上字第四九八六號判例可資參照。
三本件公訴人認被告乙○○涉有故買贓物罪嫌，無非以證人丁○○於警訊及偵查中均
  證稱其賣予庚○○之行動電話一支確係向被告經營之翔盛通訊行所購買，及被告大
  量收購中古手機轉售圖利，卻未辨明來源，亦未設簿登記出賣人姓名、住址及手機
  型號、序號或讓渡書以供查證，其有買賣贓物之不確定故意等語，為主要論據。
四訊據被告乙○○堅決否認有右揭故買贓物之犯行，辯稱：「我經營的商行所賣出之
  」行動電話均貼有本店標籤，扣案行動電話並無曾貼有標籤之痕跡，足見並非我賣
  給丁○○之行動電話，另中華電信公司於八十九年七月二十日起至八十九年十月三
  十一日止，曾辦理ＭＯＴＯＲＬＡ牌、Ｖ二一八八型行動電話搭配給中華電信門號
  促銷價一千八百八十元，經過該促銷案後，該機型之中古行動電話在九十年二月間
  已少有人願意收購，且收購行情不會超過一千元，我不可能以一千三百至一千五百
  元價格收購，丁○○也不可能以二千元價格購買，丁○○之證詞與事實不符，且行
  動電話販售業並無法令規定或交易慣例，規定收購中古行動電話應設簿登記出賣人
  姓名、年籍、地址及行動電話手機型號、序號或讓渡書以供查證，我收購中古行動
  電話主要是為方便顧客更換新的行動電話，才收購顧客的中古行動電話，並非專以
  收購中古行動電話為業，是公訴人以我未設簿登記出賣人資料，即認我有故買贓物
  之不確定故意，實非合理，我並未買賣本件之行動電話」等語。
五經查，證人丁○○於警訊、偵查及本院審理中固均證稱扣案行動電話是向被告所購
  買，然警方係根據被害人戊○○之手機序號追查得知該手機係搭配0000000
  000號門號使用中，而查知庚○○使用該手機，再經庚○○之陳述，查到出賣該
  手機之人丁○○，故丁○○於本案有可能被列為涉案人之利害關係，其所為證詞之
  真實性，本有可疑，自不得僅因其證述，即認被告有故買贓物犯行。另丁○○於審
  理中證稱：「沒有印象（向被告購買）手機有標籤」等語，而扣案行動電話經拆卸
  背面機殼，內部確實未貼有被告商號之標籤，有行動電話一支扣案可證，然曾至被
  告店中購買行動電話之證人甲○○及丙○○均證稱：「向被告購買之行動電話均貼
  有其店內標誌之標籤」等語，甲○○並證稱：「有向被告購買行動電話，舊的也是
  賣給她，我買的手機都有標籤，都是向被告商店所買，我想標籤的用意是標明保固
  期，因為我常換手機，（有註明購買日期標籤的）舊手機比較好賣」等語（詳本院
  九十年十一月二十八日審判筆錄），丙○○亦稱貼有標籤的作用如甲○○所述，經
  本院當庭查看甲○○所有之行動電話二支，經拆卸背面機殼，內部確實都貼有如被
告庭呈附卷之「翔盛通訊」或「翔盛加盟店、金華店」之標籤，且標籤上均載有購
  買日期，是被告所稱伊內店內賣出之行動電話均貼有該店標籤等語，自屬有據。又
  依證人甲○○上開所述及被告之陳述，標籤上日期之記載，一則可瞭解保固期間至
  何時，再者如要更換行動電話時，買賣雙方即可根據標籤上日期之記載，判斷行動
  電話已使用多久來定出買賣價格，故被告在售出之行動電話上貼著標籤，有其實際
  上之作用及需要，被告所稱賣出之行動電話均貼有其店內之標籤，應屬實情，而本
  件扣案之行動電話並無被告商號標籤，故該行動電話是否確係丁○○向被告所買，
  尚難僅憑丁○○之證詞而為認定。又中華電信公司曾於八十九年七月二十日至八十
  九年十月三十一日間，辦理ＭＯＴＯＲＬＡ牌、Ｖ二一八八型行動電話搭配中華電
  信公司門號促銷價一千八百八十元之活動等節，業據證人己○○到庭證述無訛，並
  有中華電信公司宣傳單乙紙在卷可稽，己○○並稱：「我是陽豪公司負責人，從事
  手機批發，有代理摩托羅拉Ｖ二一八八號型手機，也有辦理促銷，促銷活動前進貨
  價是四千多元，壹台手機的利潤大約一、二百元。門市店的成本大約是三千七百多
  元。九十年二月後該型手機（中古）合理價約為五百元左右，一般商店通常是消費
  者以舊手機交換新手機才有如此之價格」等語（詳本院九十年十一月二十八日審審
  判筆錄），該機型之中古行動電話經過上揭促銷活動後，其市場合理收購行情未逾
  一千元，以被告係專業行動電話販賣者，當不可能以一千三百元至一千五百元之價
  格收購，丁○○亦不可能以二千元之價格向被告購買，是丁○○稱以二千元價格向
  被告購買扣案手機云云，實難採信。末查，依現行法令並無規定行動電話販售業者
  於收購中古行動電話時，應設簿登記出賣人姓名、年籍、地址及行動電話手機型號
  、序號或讓渡書以供查證，自不得僅因被告買賣行動電話未設簿登記，即認被告有
  買賣贓物之不確定故意。末查，按認定犯罪事實所憑之證據，其為訴訟訟上之證明
  ，須於通常一般人均不致有所懷疑，而得確信其為真實之程度者，始得據為有罪之
  認定，倘其證明尚未達此一程度，而有合理之懷疑存在時，自應為無罪之認定。依
  上述，扣案行動電話是否係被告乙○○賣給丁○○一節，實有可疑，自難僅因丁○○之證述及被告未設簿為買賣行動電話之登記，而據以推論被告有故買贓物犯行。
  綜上所述，本院依調查所得證據尚不足以證明被告確有公訴人所指之故買贓物犯行
  ，此外，復查無其他積極證據足資證明被告有上述犯行，揆諸首開說明，其犯罪尚
  屬不能證明，應為無罪之諭知。
據上論斷，應依刑事訴訟法第三百零一條第一項，判決如主文。
本案經檢察官王誠到庭執行職務
中      華      民      國      九十      年      十二      月  十二    日
                                臺灣臺南地方法院刑事第一庭
                                          法  官  黃  光  進
右正本證明與原本無異。
如不服本判決，應於判決送達後十日內，向本院提出上訴狀。
                                          書記官  陳  登  拋
中      華      民      國      九十      年      十二      月  二十四  日


司法院資訊處製作；財團法人民間司法改革基金會備份。
